【裁判字號】    98,台抗,457
【裁判日期】    980618
【裁判案由】    確認買賣關係不存在再審
【裁判全文】
最高法院民事裁定              九十八年度台抗字第四五七號
抗  告  人  甲○○
上列抗告人因與相對人乙○○間確認買賣關係不存在再審事件，
對於中華民國九十八年四月二十一日台灣高等法院台南分院裁定
（九十八年度再字第七號），提起抗告，本院裁定如下：
    主  文
抗告駁回。
抗告訴訟費用由抗告人負擔。
    理  由
本件原法院以九十八年度再字第七號裁定，駁回抗告人對該院九
十七年度再字第四號判決（下稱第四號再審判決），所提起之再
審之訴。抗告人對之提起抗告，係以：伊於本件再審之訴所提出
之證據資料及理由，與前訴訟程序或再審程序，均屬不一。原裁
定未具體敘明兩者之證據資料，何者相同，率指伊以同一事由提
起再審之訴為不合法，駁回伊再審之訴，自屬違誤云云，為其論
據。
按再審之訴，法院認無再審理由，判決駁回後，不得以同一事由
，對於原確定判決或駁回再審之訴之確定判決，更行提起再審之
訴，民事訴訟法第四百九十八條之一定有明文。抗告人前以：拍
賣公告所示拍賣標的物之七二九建號房屋（包括未辦保存登記之
一四六三號建物及涼棚），依建築物登記謄本所載，固係「鋼造
」。惟伊提出之建物所有權狀及使用執照，關於建材或構造種類
，均載明「鋼鐵有壁」，已見兩者材質不同。原法院九十五年度
上字第二一七號確定判決（下稱第二一七號確定判決）無視該所
有權狀及使用執照之記載，竟認定兩者實屬同一，顯有「判決未
依證據」認定之違誤。又依拍賣標的物之坐落基地及面積換算，
核與拍賣公告標示之標的（七二九號建物），均不相符，亦見拍
賣之建物與伊所有者，並非同一，所為拍賣，自屬無效。該第二
一七號確定判決不察，適用法規顯有錯誤。再者，執行法院於第
二次減價拍賣無人應買，公告願買受者得聲請依原拍賣條件應買
後，伊即聲明異議。詎執行法院未予處理，仍准由相對人買受，
益見該買受違反強制執行法之強制規定為無效。乃第二一七號確
定判決，逕以執行法院已核發不動產權利移轉證明書為由，置伊
聲明異議所陳該買受無效之主張於不顧，所為判決殊難謂為適法
。此外，依強制執行法第八十一條、第八十七條規定意旨，拍賣
公告之標的物必須與現物相符，買賣契約始得合法成立。系爭拍
賣標的之土地及建物，在公告拍賣前，係供工業廠房使用，已不
能再作原來農地之用。執行法院未依辦理強制執行應行注意事項
第四十二項第四款之強制規定，將該使用之限制載明於拍賣公告
，相對人縱予買受，亦屬無效。該確定判決卻為不同之認定，其
適用法規顯有錯誤等詞。對第二一七號確定判決，提起再審之訴
。經原法院認其再審之訴顯無理由，以九十六年度再字第一三號
判決（下稱第一三號再審判決）予以駁回，並經本院以九十六年
度台上字第二八一二號裁定，駁回抗告人之上訴確定。嗣抗告人
再以同一事由，對於第一三號再審判決，提起再審之訴，經原法
院以第四號再審判決，駁回其再審之訴後，又經本院以九十七年
度台上字第二七○五號裁定，駁回抗告人之上訴確定。則抗告人
復以同一事由，對於第四號再審判決，更行提起本件再審之訴，
揆諸前揭規定，即非合法。原法院因認抗告人再審之訴為不合法
，裁定予以駁回，經核於法並無違誤。抗告意旨，指摘原裁定不
當，聲明廢棄，非有理由。
據上論結，本件抗告為無理由。依民事訴訟法第四百九十五條之
一第一項、第四百四十九條第一項、第九十五條、第七十八條，
裁定如主文。
中    華    民    國  九十八  年    六    月   十八   日
                      最高法院民事第三庭
                          審判長法官  蘇  茂  秋
                                法官  陳  碧  玉
                                法官  王  仁  貴
                                法官  張  宗  權
                                法官  簡  清  忠
      本件正本證明與原本無異
                                      書  記  官
中    華    民    國  九十八  年    六    月   三十   日
                                                      v


司法院資訊處製作；財團法人民間司法改革基金會備份。
